【裁判字號】    99,監宣,24
【裁判日期】    990825
【裁判案由】    監護宣告
【裁判全文】
臺灣臺東地方法院民事裁定              99年度監宣字第24號
聲  請  人  甲○○
相  對  人  丙○○○
關  係  人  乙○○
上列聲請人聲請對相對人為監護宣告事件，本院裁定如下：
    主    文
宣告丙○○○（女，民國○○○年○月○○日生，身分證統一編
號：Ｚ000000000號）為受監護宣告之人。
選定甲○○（女，民國○○○年○月○○日生，身分證統一編號
：Ｚ000000000號）為受監護宣告之人之監護人。
指定乙○○（女，民國○○○年○月○日生，身分證統一編號：
Ｚ000000000號）為會同開具財產清冊之人。
聲請程序費用新臺幣壹仟元由受監護宣告之人丙○○○負擔。
    理    由
一、聲請意旨略以：聲請人甲○○之母即相對人丙○○○，係長
    期精神分裂症患者，於民國70年至花蓮玉里榮民醫院就診時
    ，呈現躁動、被害妄想、幻覺干擾等症狀，嗣於81年出院，
    因藥物順從性差，症狀反覆發作，於85年再次入院至今，又
    相對人長期呈現退化性行為，認知功能下降，平日常需仰賴
    輪椅協助，自我照顧困難，財產處理及生活功能方面皆需仰
    賴他人協助，顯已達不能為意思表示或受意思表示之程度，
    為此依民事訴訟法第597條之規定，聲請准予裁定宣告相對
    人丙○○○為受監護之人，並由聲請人甲○○為其監護人，
    關係人乙○○為會同開具財產清冊之人等語。
二、按對於因精神障礙或其他心智缺陷，致不能為意思表示或受
    意思表示，或不能辨識其意思表示之效果者，法院得因本人
    、配偶、四親等內之親屬、最近一年有同居事實之其他親屬
    、檢察官、主管機關或社會福利機構之聲請，為監護之宣告
    ，民法第14條第1項定有明文。經查：
（一）聲請人甲○○為相對人丙○○○之女，有戶籍謄本在卷足
      憑。而丙○○○因上開病症致不能為意思表示或受意思表
      示之程度乙情，業據其提出玉里榮民醫院診斷證明書及身
      心障礙手冊各1紙為證。
（二）本院囑請臺灣花蓮地方法院於99年6月24日至相對人所在
      地之行政院國軍退除役官兵輔導委員會玉里榮民醫院，於
      鑑定人劉彥平醫師前詢問相對人現在年紀，相對人回答「
      我從28歲住到現在已不知道幾歲。」，復就簡單算術及總
      統為何人等事項詢問相對人，惟相對人均不知所云，鑑定
      人則稱：相對人是精神分裂症，70年第一次就診，出院後
      ，85年入院至今，生活起居要他人協助，言談鬆散離題，
      認知功能退化，有持續精神狀態干擾，及情緒不穩定、大
      吼大叫之狀況等語，此有臺灣花蓮地方法院99年6月24日
      調查筆錄1份在卷可參。又本件經鑑定人鑑定結果，認為
      ：相對人於70年至玉里榮民醫院就診時，呈現躁動、被害
      妄想、被控妄想、幻覺干擾等症狀，嗣於81年出院，因藥
      物順從性差，症狀反覆發作，於85年再次入院至今，仍有
      持續之精神症狀干擾及激燥情緒，生活狀況因長期病情影
      響，出現退化症狀、語言混亂，常有謾罵情形，認知功能
      下降，平日常需仰賴輪椅協助，自我照顧困難，財產處理
      及生活功能方面皆需仰賴他人協助，經測驗結果，相對人
      普遍認知功能呈顯著缺損，日常事務須由他人協助辦理，
      基本邏輯推理能力及判斷能力呈缺損狀態，為意思能力或
      意思表示之能力顯有不足，預後不良，無完全回復之可能
      性等情，亦有行政院退除役官兵輔導委員會玉里榮民醫院
      精神鑑定書1份在卷可稽。綜上以觀，本院認相對人因精
      神障礙或其他心智缺陷，已達致不能為意思表示或受意思
      表示之程度，揆諸首揭規定，本件聲請應予准許，爰對相
      對人為監護之宣告。
三、次按受監護宣告之人應置監護人。法院為監護之宣告時，應
    依職權就配偶、四親等內之親屬、最近一年有同居事實之其
    他親屬、主管機關、社會福利機構或其他適當之人選定一人
    或數人為監護人，並同時指定會同開具財產清冊之人。法院
    為前項選定及指定前，得命主管機關或社會福利機構進行訪
    視，提出調查報告及建議。監護之聲請人或利害關係人亦得
    提出相關資料或證據，供法院斟酌。法院選定監護人時，應
    依受監護宣告之人之最佳利益，優先考量受監護宣告之人之
    意見，審酌一切情狀，並注意下列事項：(一)受監護宣告之人
    之身心狀態與生活及財產狀況。(二)受監護宣告之人與其配偶
    、子女或其他共同生活之人間之情感狀況。(三)監護人之職業
    、經歷、意見及其與受監護宣告之人之利害關係。(四)法人為
    監護人時，其事業之種類與內容，法人及其代表人與受監護
    宣告之人之利害關係。民法第1110條、第1111條、第1111條
    之1分別定有明文。又按監護宣告之裁定，應同時選定監護
    人及指定會同開具財產清冊之人，並附理由，民事訴訟法第
    604條第1項定有明文。經查：聲請人為相對人之女，同意擔
    任監護人，此有聲請人所提出之聲請狀及花蓮地方法院99年
    6月24日調查筆錄各1份附卷可考；而本件經本院函請臺東縣
    政府社會處進行訪視，據覆略以：自聲請人之父過世後，受
    監護人由聲請人照顧至今，聲請人每月至少探視受監護人1
    次，且聲請人之兄、妹均同意由聲請人行使監護之權，加上
    聲請人也有意願及能力照顧受監護人，因此由聲請人出任受
    監護人之監護人頗為適當等語，有臺東縣政府99年8月20日
    府社婦字第0993032835號函所附之訪視調查處遇建議表1份
    在卷可稽。本院審酌聲請人為相對人之長女，長期共同生活
    ，對相對人日常生活作息最為熟悉，認由聲請人任監護人，
    最能符合受監護宣告之人之最佳利益，爰選定聲請人甲○○
    為監護人；另聲請人之妹乙○○係相對人之次女，且表明同
    意任會同開具財產清冊之人，此有聲請人所出具之同意書1
    份附卷可參（參卷第20頁），爰指定乙○○為會同開具財產
    清冊之人。
四、末按民法第1113條準用同法第1099條、第1109條之規定，監
    護開始時，監護人對於受監護人之財產，應依規定會同法院
    指定會同開具財產清冊之人，於二個月內開具財產清冊，並
    陳報法院；監護人於執行監護職務時，因故意或過失，致生
    損害於受監護人者，應負賠償之責。準此，監護人甲○○於
    本裁定確定後，應會同如主文第3項所示之受指定人乙○○
    ，於二個月內開具財產清冊，並陳報法院，併此敘明。
五、依民事訴訟法第608條第1項，非訟事件法第24條第1項，裁
    定如主文。
中    華    民    國    99    年     8    月    25    日
                  家事法庭  法  官  范乃中
以上正本係照原本作成。
如不服本裁定關於選定監護人及指定會同開具財產清冊之人等部
分，應於送達後10日內向本院提出抗告狀，並繳納抗告費新臺幣
1,000元；其餘關於宣告監護之部分，不得抗告。
中    華    民    國    99    年     8    月    25    日
                            書記官  高竹瑩

司法院資訊處製作；財團法人民間司法改革基金會備份。
